最高法院刑事判決　　　　　　　　　　　　　　　八十六年度台上字第四九二三號
　　上　　訴　　人　甲○○
　　選　任辯護　人
　　上　　訴　　人　乙○○
　　　　　　　　　　丙○○
　　右一人輔佐人即
　　其　　祖　　父　蔡聰明
　　右二上訴人共同
　　選　任辯護　人
右上訴人等因妨害自由案件，不服台灣高等法院中華民國八十六年三月二十五日第二
審判決（八十六年度上訴字第七二三號，起訴案號：台灣新竹地方法院檢察署八十五
年度偵字第四八三五號），提起上訴，本院判決如左：
    主  文
上訴駁回。
    理  由
按刑事訴訟法第三百七十七條規定，上訴於第三審法院，非以判決違背法令為理由，
不得為之。是提起第三審上訴，應以原判決違背法令為理由，係屬法定要件。且必須
依據卷內資料為具體之指摘，並足據以辨認原判決已具備違背法令之形式，始屬相當
。本件原判決依上訴人即被告乙○○、丙○○、第一審共同被告吳建忠於警訊、檢察
官初次偵訊之自白，被害人林陳森在警訊、第一審偵審中、原審之指訴，證人林瑞貞
、蔡金源在警訊、原審之證言，暨扣案之折疊刀、聯合報報紙、中華電信股份有限公
司台灣北區電信分公司新竹營運處函及所檢送通話紀錄等證據，認上訴人等犯行明確
。因而撤銷第一審關於上訴人甲○○、乙○○、丙○○等部分之判決，論處上訴人三
人共同私行拘禁罪刑，已詳所憑之證據及認定之理由。並以本案如何因甲○○向被
害人購得假支票，發現受騙後，乃與乙○○、丙○○、吳建忠、楊豐榮共謀以剝奪被
害人行動自由之方法取得賠償款，已據乙○○、吳建忠於警訊、偵查中供明綦詳。又
證人蔡金源、王兆煌、韋彩緞雖分別供證：上訴人等被訴犯罪時間，目睹被害人與上
訴人等在一起時並無異樣等語。惟據被害人之指訴，及上訴人等之自白，足可認定上
訴人等確有剝奪被害人之行動自由，上開證人之證言僅能證明上訴人等除私行拘禁外
，並未另對被害人施加傷害犯行而已，尚不能為上訴人等有利之認定。已於事實欄內
詳加記載，並於理由內一一說明。又吳建忠、乙○○、丙○○等人係於八十五年五月
八日下午五時十分許，在新竹市立體育場門口，由吳建忠持折疊刀、乙○○空手押住
被害人後，丙○○駕駛被害人所有自用小客車載送渠等至新竹市惠民醫院前，與甲○
○、楊豐榮會合後，改由甲○○駕駛被害人所有自用小客車，繼續剝奪被害人之行動
自由等情，已據乙○○、丙○○於警訊及偵查中供明在卷，核與被害人於警訊指訴情
節相符。原判決亦援引上開證據為認定事實之依據。雖原判決認定：丙○○駕駛被害
人所有自用小客車至新竹市惠民醫院前，與甲○○、楊豐榮會合後，改由「吳建忠」
駕駛被害人所有自用小客車云云，與事實略有出入。惟查甲○○與吳建忠對於以私行
拘禁方法剝奪被害人行動自由犯行，互有犯意聯絡與行為之分擔，均為共同正犯，刑
責相同，故原判決上開瑕疵並不影響判決主旨。再按為保護自己權利，對於他人自施
以拘束、押收者，不負損害賠償之責。但以不及受法院或其他有關機關之援助，並非
於其時為之，則請求權不得實行或其實行顯有困難者為限。民法第一百五十一條定有
明文。查甲○○原欲向被害人購買支票，經被害人以假支票冒充真支票，固受有損害
，然渠等押收被害人剝奪其行動自由達二十九小時之久，亦無證據足以證明有何不及
受法院或其他有關機關援助，並非於其時為之，則請求權不得實行或實行顯有困難之
情事。自難以甲○○受害之事實為渠等剝奪被害人行動自由，係依法令行為之依據。
復查諭知緩刑，除應具備一定條件外，並須有可認為以暫不執行為適當之情形，始得
為之，係屬法院審判時得依職權自由裁量之事項。原審斟酌情狀未宣告緩刑，既不違
背法令，當事人不得以未諭知緩刑，執為提起第三審上訴之理由。乙○○、丙○○上
訴意旨略以：(一)證人蔡金源、王兆煌、林旭輝、韋彩緞等人分別證稱：被害人與上訴
人等在一起時並無異樣云云，足見伊等並無拘禁被害人之行為。(二)本案係甲○○受被
害人所騙為請求賠償始找被害人出面洽談，為民法第一百五十一條自助行為而阻違
法。(三)伊等均無前科，又無暴力行為，原判決未諭知緩刑，亦屬違法等語。甲○○上
訴意旨則以：(一)依證人蔡金源等所證情節，顯見伊等並無拘禁被害人。(二)原判決未記
載伊等有何犯意聯絡，及認定伊等有犯意聯絡之依據。(三)丙○○及被害人均供明：先
由丙○○駕駛被害人所有自用小客車，再改由甲○○駕駛，原判決竟認定：先由丙○
○駕駛被害人所有自用小客車，再改由「吳建忠」駕駛，顯與卷內證據不符。(四)本案
係伊先受被害人詐騙所致，伊又無前科，原判決未諭知緩刑，自屬違法等語。就原審
採證認事及斟酌裁量職權之行使，暨原判決已明白論斷之事項，與不影響判決之枝節
問題，任意指摘，尚與首揭上訴第三審之法定要件不合。依上說明，其上訴違背法律
上之程式，應予駁回。又本件上訴既係違背法律上之程式應從程序上駁回，則丙○○
之輔佐人蔡聰明為乙○○所請緩刑之宣告，無從斟酌，併予指明。
據上論結，應依刑事訴訟法第三百九十五條前段，判決如主文。
中      華      民      國    八十六    年      八      月     十五     日
                              最高法院刑事第十庭
                                  審判長法官  吳  雄  銘
                                        法官  池  啟  明
                                        法官  陳  宗  鎮
                                        法官  石  木  欽
                                        法官  吳  火  川
      右正本證明與原本無異
                                              書  記  官
中      華      民      國    八十六    年      八      月     二十一   日
